最　高　行　政　法　院　裁　定
　　　　　　　　　　　　　　　　　　 96年度裁字第04073號
上　訴　人　甲○○
被 上訴 人　經濟部智慧財產局
代　表　人　王美花
參　加　人　乙○○
上列當事人間新型專利舉發事件，上訴人對於中華民國95年11月
23日臺北高等行政法院94年度訴字第3967號判決，提起上訴，本
院裁定如下：
　　主  文
上訴駁回。
上訴審訴訟費用由上訴人負擔。
　　理  由
一、按對於高等行政法院判決之上訴，非以其違背法令為理由，
    不得為之，行政訴訟法第242條定有明文。同法第243條第1
    項規定，判決不適用法規或適用不當者，為違背法令；而判
    決有第243條第2項所列各款情形之一者，其判決當然違背法
    令。又提起上訴，應以上訴狀表明上訴理由並應添具關於上
    訴理由之必要證據，復為同法第244條第1項第4款及第2項所
    明定。準此，當事人提起上訴，如以原審判決有行政訴訟法
    第243條第1項不適用法規或適用不當為理由時，其上訴狀應
    有具體之指摘，並揭示該法規之條項或其內容；如以原審判
    決有第243條第2項所列各款情形之當然違背法令為理由時，
    其上訴狀應揭示合於該款之事實。如上訴狀未依此項方法表
    明，即難認為已對原審判決之違背法令有具體之指摘，其上
    訴自難認為合法。
二、本件上訴人對於臺北高等行政法院判決上訴，略以依被上訴
    人就本件所為之新穎性判斷，已確定舉發附件2-6與系爭案
    申請專利範圍具備不同之結構元件特徵，則舉發附件2-6既
    經被上訴人審查確認與系爭案之申請專利範圍不同，而附件
    3-6與系爭案又非同一新型物品，當然就不與舉發附件2同列
    ，而與系爭案進行進步性比較。復依本院68年度判字第499
    號判例及69年度判字第2號判決，判斷新型專利是否具備新
    穎性與進步性，尚須觀察新型物品，當兩者為不同新型物品
    時，尚應就系爭新型物品是否較原有物品在形狀、構造或裝
    置上能增進某部分特殊功效時，就可以認定具備新型專利之
    要件。而舉發附件2-6中，除舉發附件2與系爭案為同一新型
    物品，即均為山坡地擋土牆之洩排水器，其他附件3-6則為
    建築房屋用之物品，與系爭案為不同之新型物品，是舉發附
    件3-6顯欠缺證據適格。而進一步就系爭案與舉發附件2之結
    構特徵為比較，系爭案係被運用於山坡地擋土牆之排水洩水
    用途，以防止土石流危害，其進步空間本屬有限，但系爭案
    所進步之技術特徵，於舉發附件2-6均不同時存在，則於此
    有限空間又有如此之進步，於作為山坡地擋土牆之排水洩水
    用途之擋土牆洩水管，實屬難能可貴之進步，並已確實增加
    原物之功效，顯已具備專利審查基準所稱之「進步性」，被
    上訴人之處分顯違法欠當。又舉發附件3-6既非屬於與系爭
    案同一之新型專利物品，依專利審查基準關於相關新型類型
    之進步性判斷，系爭案至多可視為技術之轉用，而該轉用於
    作為山坡地擋土牆用之排水洩水用途，以防止土石流發生之
    系爭案，顯然已具備進步性，視為非能輕易完成，被上訴人
    未予詳查，遽撤銷系爭案之專利權，顯違法欠當。且舉發附
    件3-6早存在於系爭案申請前，早為被上訴人所知，且與系
    爭案又非屬同一新型物品，如何能與舉發附件2同列為認為
    系爭案欠缺進步性之引證，系爭案所增進之功效既未見於舉
    發附件2-6，系爭案之實用性、新穎性與進步性，又優於舉
    發附件2-6，則系爭案確未違反系爭案核准審定時專利法第
    98條第2項規定，被上訴人未加詳查，逕予撤銷系爭案之專
    利，原判決未予糾正，均屬違法欠當云云。經核上訴人之上
    開理由，無非重述其在原審行政訴訟起訴狀之理由，主張系
    爭案確未違反核准時專利法第98條第2項規定，被上訴人為
    舉發成立，應撤銷系爭案之專利權為違法不當，原審未為糾
    正，顯然違法欠當，或對原審取捨證據、認定事實之職權行
    使事項，任意指摘為不當，而未具體表明原判決究有如何不
    適用法規或適用不當，或有如何合於行政訴訟法第243條第2
    項所列各款之情形，難認為已對原判決之違背法令有具體之
    指摘。依首揭規定及說明，其上訴自不合法，應予駁回。
三、依行政訴訟法第249條第1項前段、第104條、民事訴訟法第
    95條、第78條，裁定如主文。
中　　華　　民　　國　　96　　年　　12　　月　　28　　日
                    最高行政法院第四庭
                        審判長法官　鍾　耀　光
                              法官　姜　仁　脩
                              法官　王　德　麟
                              法官　黃　清　光
                              法官　吳　慧　娟
以  上  正  本  證  明  與  原  本  無  異
中　　華　　民　　國　　96　　年　　12　　月　　28　　日
　　　　　　　　　　　　　　　書記官　蘇　金　全
